【裁判字號】    98,交聲,2578
【裁判日期】    981020
【裁判案由】    違反道路交通管理處罰條例聲明異議
【裁判全文】
臺灣桃園地方法院刑事裁定            98年度交聲字第2578號
異  議  人  甲○○
上列受處分人因違反道路交通管理處罰條例案件，對於交通部公
路總局新竹區監理所中壢監理站中華民國98年9 月29日所為之處
分（原處分案號：壢監裁罰字第裁53-DB0000000號），聲明異議
，本院裁定如下：
    主  文
原處分撤銷。
甲○○汽車駕駛人，駕駛汽車經測試檢定酒精濃度超過規定標準
，處罰鍰新臺幣肆萬玖仟伍佰元，並應接受道路交通安全講習。
    理  由
一、按汽車駕駛人，有道路交通管理處罰條第35條第1 項情形者
    ，應接受道路交通安全講習；汽車駕駛人，駕駛汽車經測試
    檢定酒精濃度超過規定標準者，處新臺幣15,000元以上60,0
    00元以下罰鍰，並當場移置保管該汽車及吊扣其駕駛執照1
    年，道路交通管理處罰條例第24條第1 項第2 款、第35條第
    1 項第1 款分別定有明文。又按汽車駕駛人，因違反本條例
    及道路交通安全規則之規定，受吊銷駕駛執照處分時，吊銷
    其持有各級車類之駕駛執照，亦為道路交通管理處罰條例第
    68 條 所明定，本條規定係於民國（下同）94年12月14日修
    正公布，並於95年3 月1 日施行，而修正前之道路交通管理
    處罰條例第68條規定「汽車駕駛人，因違反本條例及道路交
    通安全規則之規定，受吊扣或吊銷駕駛執照處分時，吊扣或
    吊銷其持有各級車類之駕駛執照」，其修法意旨，係以「原
    條文將違規駕駛人所持有之各級車類駕駛執照一併吊扣或吊
    銷，失之過酷，影響人民工作及生活甚鉅」為由，刪除吊扣
    駕駛人駕駛執照時，應吊扣駕駛人持有各級車類駕駛執照之
    規定，是依現行道路交通管理處罰條例，已無得吊扣駕駛人
    所持有他級駕駛執照之依據存在，監理機關於違反道路交通
    管理事件裁決書主文中諭知關於吊扣駕駛人駕駛執照之處分
    者，僅得吊扣駕駛人違規時所駕駛該級車類之駕駛執照，以
    限制其繼續駕駛該級車類行駛道路之權利，若駕駛人並無該
    級車類之駕駛執照，或雖曾持有該級車類之駕駛執照，然該
    駕駛執照業經吊銷、吊扣，即無從再執行吊扣該級車類駕駛
    執照之處分（臺灣高等法院暨所屬法院97年法律座談會刑事
    類提案第40號之研討結果可資參照）。
二、異議人即受處分人甲○○於民國98年7 月16日晚上12時26分
    許，駕駛車牌號碼YT-7500 號自用小客車，行經中壢市○○
    路與高鐵南路口，經桃園縣警察局中壢分局員警李金樹當場
    攔檢測試其呼氣酒精濃度超過標準值（每公升0.55毫克）達
    每公升0.76毫克，遂以異議人有違反道路交通管理處罰條例
    第35條第1 項第1 款規定之行為制單舉發（桃警局交字第
    DB0000000 號舉發違反道路交通管理事件通知單）及移置保
    管上開車輛。嗣經原處分機關於98年9 月29日以壢監裁罰字
    第裁53-DB0000000號裁決書，爰依道路交通管理處罰條例第
    35條第1 項第1 款之規定，裁處罰鍰新臺幣（下同）49,500
    元，吊扣汽車駕駛執照12個月（因異議人係以其所持有之普
    通大貨車營業駕駛執照駕駛自小客車，故吊扣其普通大貨車
    駕駛執照），並施以道路交通安全講習（罰鍰部分未據提出
    異議）。
三、聲明異議意旨略以：伊駕駛自小客車酒駕，因無自用小客車
    駕駛執照，所以被吊扣普通大貨車駕照，伊靠駕駛大貨車謀
    生，請不要吊扣其普通大貨車執照等語。
四、經查:
  (一)受處分人於上開時、地，因飲酒後酒精濃度超過標準，駕駛
    前揭自用小客車，為警攔檢查獲，並由原處分機關以駕駛人
    酒精濃度超過規定標準為由，裁處罰鍰49,500元、吊扣駕照
    12個月並施以道安講習事實，業據受處分人自承在卷，是異
    議人酒後酒精濃度超過規定標準，仍於上開時、地駕駛自小
    客車之違規行為，堪以認定。又受處分人並無自用小客車駕
    駛執照，僅有普通大貨車駕駛執照，而原處分機關執行吊扣
    駕駛執照之處分時，係要求吊扣受處分人普通大貨車駕駛執
    照等事實，亦經受處分人陳述明確，且有違規查詢報表、桃
    警局交字第DB0000000 號舉發違反道路交通管理事件通知單
    、壢監裁罰字第裁53-DB0000000號裁決書、聲明異議案件狀
    各 1 紙在卷足憑，均堪認屬實。
  (二)查原處分機關認本件依本案道路交通管理處罰條例第35條第
    1 項第1 款規定，吊扣受處分人普通大貨車駕駛執照，於同
    條例第68條修正後，吊扣受處分人所領有憑以許可駕駛汽車
    之駕駛執照，仍符合立法意旨云云，顯有誤會。按行政行為
    採取之方法所造成之損害不得與欲達成目的之利益顯失均衡
    ，行政程序法第7 條第3 款定有明文及行政罰法第18條規定
    意旨可資參照，故受處分人於上情若無自用小客車駕駛執照
    可供吊扣時，吊扣其普通大貨車駕駛執照以代之，雖可達成
    限制受處分人繼續駕駛自用小客車之目的，惟亦同時造成限
    制受處分人繼續駕駛職業大貨車之結果，所造成之損害已與
    欲達成目的之利益顯失均衡。且依前開所述修正後即本件行
    為時之道路交通管理處罰條例第68條規定，其既已將「吊扣
    」各級車類駕照之規定予以刪除，原處分機關自不能逕行處
    分吊扣受處分人其他車種之駕駛執照，即依該條修正之立法
    意旨，顯然不得吊扣受處分人違規當時所駕駛自用小客車以
    外之其他車種之駕駛執照。故原處分機關因受處分人駕駛自
    用小客車而有上開違規行為，因受處分人並無自用小客車駕
    駛執照因而逕行吊扣其普通大貨車駕駛執照，顯已逾越修正
    後道路交通管理處罰條例第68條之規範意涵及範圍，於法自
    有未合，復因受處分人係以駕駛大貨車為業，此經其陳明在
    卷，則上開處分亦同時剝奪受處分人駕駛大貨車之權利，對
    其工作權造成極大之損害，故受處分人此部分聲明異議理由
    ，自屬可採。縱原處分機關認現行道路交通管理處罰條例第
    68 條 條文內容，或有造成越級駕駛人違規酒後駕車時，受
    無須吊扣駕駛執照之利益，然此關於駕駛執照管理所衍生之
    問題，適用上不盡妥適之情形，係屬刑事立法政策之範疇，
    並非審判機關所能決定，仍應循立法途徑解決（至於是否應
    依修法意旨創設如在高等級駕駛執照上註記不得駕駛特定較
    低等級汽車或機器腳踏車之行政措施或處分，此乃修改法規
    之問題，自不待言），非可自行解釋逾越法條規範之意涵而
    為適用。
五、綜上所述，異議人確有於前述時、地，駕駛前揭自用小客車
    ，而有「汽車駕駛人酒精濃度超過規定標準（0.55）」之違
    規行為，洵堪認定。從而，原處分機關依道路交通管理處罰
    條例第35條第1 項第1 款、第24條第1 項第2 款之規定，裁
    處異議人罰鍰49,500元，及施以道路交通安全講習之裁罰部
    分，固無違誤，且異議人就此部分亦未聲明異議，惟就裁處
    吊扣異議人（普通大貨車）駕駛執照12個月之裁罰部分，原
    處分機關未審酌道路交通管理處罰條例第68條於94年12月14
    日修正之意旨，仍處分吊扣異議人（普通大貨車）駕駛執照
    12 個 月之裁罰，尚有未恰。從而，異議人提起本件聲明異
    議，為有理由，應由本院將原處分撤銷，自為裁罰如主文所
    示，以期適法。
據上論斷，應依道路交通案件處理辦法第20條，裁定如主文。
中    華    民    國    98    年    10    月    20    日
                  交通法庭    法  官  黃鏡芳
以上正本證明與原本無異。
如不服本裁定，應於裁定送達後5 日內向本院提出抗告狀。
                              書記官  劉玉梅
中    華    民    國    98    年    10    月    27    日


司法院資訊處製作；財團法人民間司法改革基金會備份。
